【裁判字號】    99,交聲,1959
【裁判日期】    990812
【裁判案由】    交管條例聲異
【裁判全文】
臺灣板橋地方法院交通事件裁定        99年度交聲字第1959號
原處分機關  交通部公路總局臺北區監理所
異  議  人
即受處分人  乙○○
上列異議人因違反道路交通管理處罰條例案件，對於交通部公路
總局臺北區監理所於民國99年6 月17日以北監自裁字第裁40-Z6A
007633號違反道路交通管理事件裁決書所為之裁決處分不服，聲
明異議，本院裁定如下：
    主  文
異議駁回。
    理  由
一、按汽車行駛高速公路及快速公路，不得在路肩上行駛，或利
    用路肩超越前車或倒車，高速公路及快速公路交通管制規則
    第9 條第1 項第2 款定有明文。次按汽車行駛於高速公路，
    不遵使用限制、禁止、行車管制及管理事項之管制規則，而
    有未依規定使用路肩之行為者，處汽車駕駛人新臺幣（下同
    ）3 千元以上6 千元以下罰鍰，並記違規點數一點，道路交
    通管理處罰條例第33條第1 項第9 款、第63條第1 項第1 款
    亦分別有規定。
二、原處分意旨略以：異議人即受處分人乙○○駕駛車牌號碼U9
    -0701 號自用小客車（下稱本件汽車），於民國99年2 月13
    日19時11分許，在國道三號高速公路北上36公里處時，有「
    行駛高速公路違規使用路肩」之違規，經內政部警政署國道
    公路警察局第六警察隊警員製單舉發。嗣異議人未於應到案
    日期即99年2 月28日前繳納罰鍰或提出申訴，迨99年4 月13
    日（逾越應到案期限30日以上60日以內）始向原處分機關提
    出申訴，原處分機關遂於99年6 月17日以北監自裁字第裁40
    -Z6A007633號裁決書，依前揭道路交通管理處罰條例規定及
    違反道路交通管理事件統一裁罰基準表，裁處異議人罰鍰5
    千2 百元，並記違規點數一點（同裁決書雖以異議人尚有駕
    駛汽車未隨身攜帶駕駛執照之違規事實，另裁處罰鍰5 百元
    ，惟異議人就此部分並未聲明異議表示不服，故不在本件聲
    明異議審理範圍內，附此敘明）。
三、異議意旨略以：伊於前揭時地駕駛本件汽車行駛於外側車道
    ，突遭車牌號碼3782-SH 號自用小客車（下稱甲汽車）由內
    側車道朝伊左方欲變換車道，因此本件汽車由於正常反射動
    作向右偏離後發生擦撞，並無所謂行駛路肩之事實，警員竟
    依對方口述判斷事後補寄罰單，實令人無法信服，爰依法聲
    明異議云云。
四、查異議人並不否認伊於前揭時間駕駛本件汽車行經國道三號
    高速公路北向36公里路段（即中和交流道出口閘道），並與
    甲○○所駕駛之甲汽車發生擦撞車禍事故之情。雖其仍以前
    詞置辯，惟查，異議人先前於警詢時，係稱：本件汽車行駛
    至事故地點前，甲汽車多次任意變換車道，最近一次甲汽車
    由內側車道變換至本件汽車前方，當時我因眼看閃避不及，
    便向路肩閃避而後駛回原車道，本件汽車駛回原車道時，便
    與本件汽車發生擦撞肇事云云，經核與其在聲明異議狀內敘
    述係本件汽車向右偏離時即發生擦撞事故，兩者就發生時點
    、原因顯互不一致，從而，異議人所述車禍經過是否確與事
    實相符，已非無疑。又證人甲○○於本院調查時，已具結證
    稱：當天農曆除夕下午我駕車快到中和交流道的時候，因為
    有塞車情形，沿路車輛都是走走停停的，我行駛在最外側的
    車道，快到交流道的時候，異議人突然駕車從我的右側路肩
    行駛過來，我原本是停止狀態，正往前發動慢速行駛1 、2
    秒的時候，異議人就快速插過來撞到我車子，是本件汽車左
    後方撞到甲汽車右前輪上方處，我與異議人的車輛算是平行
    狀態，異議人硬擠過來。當時在距離中和交流道很遠的地方
    ，我就已經切換到外側車道準備下交流道，發生車禍事故前
    ，我沒有變換車道，就本件車禍事故，我也沒有要向異議人
    求償等情明確，參諸證人甲○○與異議人素不相識，且已捨
    棄就本件車禍事故可對異議人行使之民事求償權，自無僅為
    本件交通違規事件即甘冒偽證罪責風險而設詞誣陷異議人之
    理。再依卷附車禍現場照片顯示，本件汽車及甲汽車擦撞處
    確如甲○○所證分別左後車門、右前車輪輪弧上方處，是倘
    異議人自述之車禍發生經過情狀屬實，其既已見甲汽車在本
    件汽車前方欲搶先變換車道，本件汽車左後方自無可能猶擦
    撞甲汽車右前方處甚明，況證人即舉發警員同證稱：我當時
    在中和交流道事故地點處理其他交通事故，距離本件車禍地
    點大約不到100 公尺，北向下中和交流道的車流情形是走走
    停停，有塞車的情形等語在卷，足認甲○○當係在一般車道
    慢速駕駛甲汽車中，自不可能如異議人所述在車禍前多次任
    意變換車道，異議人亦無可能因甲○○欲變換車道難以應變
    遂導致兩車擦撞，反而應係異議人駕車貿然自右方路肩欲向
    左匯入一般車道始生本件車禍無訛，故證人甲○○所言應值
    採信，堪認本件汽車確有在該高速公路路段行駛路肩之違規
    情事，異議人前開辯解尚無可採，未見原處分有何不當或違
    法之處。
五、綜上所述，原處分機關依首揭道路交通管理處罰條例等規定
    ，就本件違規事實對異議人裁處罰鍰5 千2 百元，並記違規
    點數一點，核無違誤。本件異議為無理由，應予駁回。
據上論斷，應依道路交通案件處理辦法第19條，裁定如主文。
中    華    民    國    99    年    8     月    12    日
                  交通法庭  法  官  張 兆 光
上列正本證明與原本無異。
如不服本裁定，應於裁定送達後五日內敘明抗告理由，向本院提
出抗告狀。
                            書記官  曹 秋 冬
中    華    民    國    99    年    8     月    12    日

司法院資訊處製作；財團法人民間司法改革基金會備份。
